臺灣高等法院高雄分院刑事判決　　　　95年度上訴字第2266號
上　訴　人　臺灣屏東地方法院檢察署檢察官
被　　　告　甲○○
上列上訴人因被告違反毒品危害防制條例案件，不服臺灣屏東地
方法院95年度訴字第857 號中華民國95年11月8 日第一審判決（
起訴案號：臺灣屏東地方法院檢察署95年度毒偵字第1339號），
提起上訴，本院判決如下：
    主  文
上訴駁回。
    事實及理由
一、本案經本院審理結果，認第一審判決認事用法及量刑均無不
    當，應予維持，並引用第一審判決書記載之事實、證據及理
    由。
二、移送併案意旨（臺灣屏東地方法院檢察署95年度毒偵字第17
    64號）另以：被告又於民國95年8 月13日起，迄同年10月11
    日12時50分許回溯72小時內之某時，在其屏東縣屏東市○○
    路405 巷163 弄9 號住處，施用第一級毒品海洛因多次，因
    認被告涉犯毒品危害防制條例第10條第1 項之施用第一級毒
    品罪嫌，與本案起訴部分被告犯罪事實有集合犯之關係，為
    實質上一罪之法律上同一案件，因而移送本院併案審理等語
    。惟查行為人基於一個意思決定，而為一行為，在刑法上評
    價為一罪，而所謂「一個意思決定」、「一行為」，則係以
    社會上一般人合理的經驗認知為判斷標準（參閱許玉秀，一
    罪與數罪的理論與實踐二，台灣本土法學第79期，95年2 月
    ，第191 至196 頁）。另所謂之「集合犯」是一種具有反覆
    實施性質的構成要件類型，雖然對於法益有重覆侵害的特質
    ，但屬於侵害單一法益的犯罪形態，施用毒品罪因為行為人
    性格上對於施用毒品具有倚賴性，而會反覆地實施，固可認
    為係集合犯，而施用毒品一般目的在滿足毒癮，原則上以一
    個滿足毒癮行為作為計算罪數的基準，其間的數次中斷，如
    果在特定空間和緊密時間中接續，可認為係接續犯一罪，反
    之則有成立數罪之可能。故若施用毒品者係基於一個滿足毒
    癮之意思決定，而為一個接續施用毒品之行為，固然僅成立
    一個施用毒品罪，但若係基於數個施用毒品之意思決定，而
    為數個施用毒品之行為，則仍應論以數罪；經查本案起訴被
    告最後1 次施用第一級毒品海洛因之時間為95年8 月11日，
    而上開併案部分被告最後施用海洛因之時間則為95年10月11
    日12時50分許回溯72小時內之某時，兩者行為時間相距已近
    2 個月，且其間被告施用毒品行為，尚且曾為警查獲而中斷
    ，依社會上一般人合理的經驗認知，實難認兩者之間係基於
    一個施用毒品之意思決定而為之一個施用毒品行為之包括一
    罪，亦即難認兩者間具有一個集合犯關係。次查被告95年7
    月1 日至95年8 月9 日期間併案部分，除被告自白外，查無
    其他證據佐證，自難認與前案判決有罪部分係一個集合犯，
    又被告行為後，刑法第56條連續犯之規定，業於94年1 月7
    日修正公布刪除，並於95年7 月1 日施行，連續數行為其中
    部分之一行為或數行為，發生在新法修正施行後者，該部分
    不能論以連續犯（最高法院95年第8 次刑事庭會議決議參照
    ）。併案意旨所指被告其餘犯行（即95年1 月間起至95年6
    月30日之施用第一級毒品海洛因行為），既在上開刑法第56
    條刪除之前，即與本案起訴之被告犯罪事實無從成立連續犯
    關係，而非本案起訴效力所及，本院自不得併予審理，是併
    案部分應退由檢察官另行依法處理。
三、檢察官以原審對上開併案部分之被告犯罪事實，未及併予審
    理，提起本件上訴，指摘原判決不當，依上說明，為無理由
    ，應予駁回。
四、據上論結，應依刑事訴訟法第368 條、第373 條，判決如主
    文。
本案經檢察官彭南雄到庭執行職務。
中　　華　　民　　國　　96　　年　　3 　　月　　20　　日
                  刑事第七庭    審判長法  官  莊飛宗
                                      法  官  邱明弘
                                      法  官  黃憲文
如不服本判決應於收受本判決後10日內向本院提出上訴書狀，其
未敘述上訴理由者，並得於提起上訴後10日內向本院補提理由書
狀（均須按他造當事人之人數附繕本）「切勿逕送上級法院」。
中　　華　　民　　國　　96　　年　　3 　　月　　20　　日
　　　　　　　　　　　　　　　　　　　書記官  施耀程
附錄本件判決論罪科刑法條：
毒品危害防制條例第10條第1項
施用第一級毒品者，處6月以上5年以下有期徒刑。
附件:
臺灣屏東地方法院刑事判決　　　　　　　 95年度訴字第857號
公　訴　人　臺灣屏東地方法院檢察署檢察官
被　　　告　甲○○　男　31歲（民國○○年○月○○日生）
　　　　　　　　　　身分證統一編號：Ｚ000000000號
　　　　　　　　　　住屏東縣屏東市○○路405巷163弄9號
上列被告因違反毒品危害防制條例案件，經檢察官提起公訴（95
年度毒偵字第1339號），嗣被告於本院準備程序進行中先就被訴
事實為有罪之陳述，本院告知被告簡式審判程序之旨，並聽取當
事人之意見後，裁定改由受命法官獨任依簡式審判程序審理，本
院判決如下：
    主  文
甲○○施用第一級毒品，處有期徒刑壹年。扣案之第一級毒品海
洛因壹包（淨重零點壹貳公克，包裝袋重零點玖公克）沒收銷
燬之。
    事  實
一、甲○○前於93年間，因施用毒品案件，經本院以92年度毒聲
    字第1582號裁定送觀察勒戒，因有繼續施用毒品傾向，再經
    本院以93年毒聲字第401 號裁定令入戒治處所施以強制戒治
    ，於民國94年2 月5 日因強制戒治執行完畢釋放，並經臺灣
    屏東地方法院檢察署檢察官以94年度戒毒偵字第13號為不起
    訴處分確定。詎仍不知戒絕毒品，於強制戒治執行完畢後5
    年內，基於施用第一級毒品海洛因之犯意，於95年8 月11日
    晚上8 時許，在其位於屏東縣屏東市○○路405 巷163 弄9
    號之住處內，施用第一級毒品海洛因1 次。嗣於95年8 月12
    日下午6 時許，在屏東縣屏東市○○路與建國路口為警查獲
    ，並扣得第一級毒品海洛因1 小包（淨重0.12公克，包裝袋
    重0.39公克）。
二、案經屏東縣警察局屏東分局報告臺灣屏東地方法院檢察署檢
    察官偵查起訴。
    理  由
一、本件被告甲○○所犯係死刑、無期徒刑、最輕本刑為3 年以
    上有期徒刑以外之罪，其於本院準備程序中就被訴事實為有
    罪之陳述，經本院合議庭裁定由受命法官獨任依簡式審判程
    序，先予敘明。
二、上揭事實，業據被告坦承不諱，其為警查獲經採尿送鑑定結
    果，確呈嗎啡陽性反應，有台灣檢驗科技股份有限公司95年
    8 月25日KＺ000000000000號濫用藥物尿液檢驗報告1 份在卷
    足憑（見偵卷第11頁）；另扣案之白色粉末1 包經送法務部
    調查局鑑定結果，確含海洛因成分，有該局95年9 月9 日調
    科壹字第09523013100 號鑑定書在卷可證（見本院卷第12頁
    ），此外復有扣押筆錄、扣押物品目錄表、扣押物品清單等
    在卷可佐，被告自白與事實相符。又被告前因施用毒品，經
    本院以92年度毒聲字第1582號裁定送觀察勒戒，因有繼續施
    用毒品傾向，再以93年毒聲字第401 號裁定令入戒治處所施
    以強制戒治，於94年2 月5 日因強制戒治執行完畢釋放出所
    之事實，有臺灣屏東地方法院檢察署刑案資料查註紀錄表、
    臺灣高等法院被告全國前案紀錄表各1 份在卷可按，是被告
    於強制戒治執行完畢釋放後5 年內再犯本件施用毒品犯行，
    應予依法論科。
三、查海洛因係屬毒品危害防制條例第2 條第2 項第1 款所規定
    之第一級毒品。是核被告所為，係犯毒品危害防制條例第10
    條第1 項之施用第一級毒品罪。被告持有毒品復進而施用，
    其持有毒品之低度行為，為施用毒品之高度行為所吸收，不
    另論罪。爰審酌被告施用毒品，足以戕害其身心，滋生其他
    犯罪，惟念其犯後坦承犯行，且施用毒品行為於本質上係屬
    自我戕害行為，反社會性之程度應屬較低，施用次數等一切
    情狀，量處如主文所示之刑。末扣案之第一級毒品海洛因1
    包（淨重0.12公克，包裝袋重0.39公克），為查獲之毒品（
    包裝袋部分，因沾有第一級毒品，與毒品無法析離，應整體
    視為毒品），應依毒品危害防制條例第18條第1 項規定，宣
    告沒收銷燬之。
四、公訴意旨另以：被告除有上開經論罪科刑之施用毒品1 次犯
    行外，於95年2 月間某日起至同年8 月11日晚上8 時前之期
    間內，尚有多次施用毒品之犯行，且與上開論罪科刑部分在
    法律評價上係屬包括一罪之接續犯等語。
(一)按犯罪事實應依證據認定之，無證據不得認定犯罪事實；又
    被告之自白，不得作為有罪判決之唯一證據，仍應調查其他
    必要之證據，以察其是否與事實相符，刑事訴訟法第154 條
    第2 項、第156 條第2 項分別定有明文。申言之，被告之自
    白，應以補強證據擔保其真實性；亦即以補強證據之存在，
    藉之限制自白在證據上之價值。而所謂補強證據，則指除該
    自白本身外，其他足資以證明自白之犯罪事實確具有相當程
    度真實性之證據而言。雖其所補強者，非以事實之全部為必
    要，但亦須因補強證據與自白之相互利用，而足使犯罪事實
    獲得確信者，始足當之（最高法院74年台覆字第10號判例參
    照）。
(二)本件公訴意旨所指被告另有多次施用毒品犯行，無非係以被
    告於警詢、偵查之自白為論據，然此部分事實，業據被告於
    審理中否認，且查無補強證據可資參佐（如驗尿報告等），
    自難僅依被告警詢及偵訊之自白遽為有罪之認定，惟公訴人
    既認與前揭論罪科刑部分具有包括之一罪關係，本院爰不另
    為無罪之諭知，附此敘明。
據上論斷，應依刑事訴訟法第273 條之1 第1 項、第299 條第1
項前段，毒品危害防制條例第10條第1 項、第18條第1 項前段，
刑法第11條，判決如主文。
本案經檢察官陳川傑到庭執行職務。
中　　華　　民　　國　　95　　年　　11　　月　　8 　　日
                  刑事第五庭    法  官  陳秀慧
以上正本證明與原本無異。
如不服本判決應於收受本判決送達後十日內向本院提出上訴書狀，
其未敘述上訴理由者，並得於提起上訴後十日內向本院補提理由
書狀（均須按他造當事人之人數附繕本）「切勿逕送上級法院」
中　　華　　民　　國　　95　　年　　11　　月　 　8　　日
                                書記官  林志憲
附錄本判決論罪科刑法條：
毒品危害防制條例第10條
施用第一級毒品者，處 6 月以上 5 年以下有期徒刑。
